【裁判字號】    90,訴,4
【裁判日期】    900330
【裁判案由】    侵權行為損害賠償
【裁判全文】
臺灣彰化地方法院民事判決  九十年度訴字第四號
    原      告  甲○○
    被      告  乙○○
右當事人間請求侵權行為損害賠償事件，本院判決如左：
    主      文
被告應給付原告新臺幣參拾壹萬零陸佰元及自民國九十年一月十八日起至清償日止按
年利率百分之五計算之利息。
原告其餘之訴駁回。
訴訟費用由被告負擔二分之一，其餘由原告負擔。
本判決於原告以新台幣貳拾萬捌仟元供擔保後得假執行，但被告如於假執行程序實施
前，以新台幣陸拾貳萬壹仟貳佰零參元為原告供擔保後得免為假執行。
原告其餘假執行之聲請駁回。
    事      實
甲、原告方面：
  一、聲明：求為判決：(一)被告應給付原告新台幣（下同）六十萬七千七百八十元及
      自起訴狀繕本送達翌日起至清償日止，按年利率百分之五計算之利息；(二)原告
      願供擔保請准宣告假執行。
  二、陳述：兩造原係夫妻關係，婚後被告時常於酒後毆打原告，稍有不順其意即搗
      毀家中門窗、家電用品以洩憤，原告因被告長期暴力傷害，無法忍受，遂向鈞
      院檢察署提出傷害告訴，並經鈞院判處被告拘役在案。又被告於八十九年七月
      間，因細故將原告所有之多項家具，即包括電風扇、印表機、電話即樓梯扶手
      、門窗搗毀，致原告所有之前揭物品受損，不堪使用，嗣原告因不堪被告長期
      精神及身體上之虐待，遂向鈞院請求判決離婚，於八十九年十月二十日經本院
      以八十九年度婚字第三二八號判決兩造離婚確定，為此依民法第一百八十四條
      第一項前段、第一百九十三條第一項、第一百九十五條第一項前段、第一百十
      三條、第一千零五十六條第一項、第二項規定，請求被告負損害賠償責任。請
      求賠償項目如下：(一)傷害部分：1.醫藥費部分：本件原告受傷支出之醫藥費用
      五千五百八十元。2.增加生活上之需要及慰撫金部分：原告因被告之行為，致
      胸部、右下臂及手腕挫傷，長期須依賴使用電毯物理治療始能痊癒，故購買電
      毯費用即增加生活上需要一千六百元，且因被告前開之傷害行為，原告之身體
      及精神上受有莫大痛苦，自得請求被告賠償精神慰撫金二十萬元。(二)毀損部分
      ：原告所有之印表機、電話機及樓梯扶手均遭被告毀損，致不堪使用，原告自
      得請求被告賠償前開物品回復原狀之費用共計十萬零六百元。(三)離婚損害賠償
      部分：本件原告因被告種種暴力行為，實無法忍受，遂不得已向鈞院請求判決
      離婚，並獲准離婚在案，惟原告於婚姻關係存續中，日常生活皆陷入恐懼陰影
      ，時時戒慎恐懼，恐稍有不甚即遭被告飽以拳腳，身體及精神上受有莫大痛苦
      ，自得請求被告賠償精神慰撫金三十萬元。(四)縱上所述，被告應賠償原告六十
      萬七千七百八十元。
  三、證據：提出診斷證明書一紙、收據二紙、初貨單一紙、估價單二紙等影本為證
      。
乙、被告方面：
  一、聲明：原告之訴及假執行之聲請均駁回。
  二、陳述：八十九年七月十八日之所以動手毆打原告，係因受原告之言語所刺激，
      原告所提出受損害之物品均係婚姻關係存續中所取得之財產，且該等物品均已
      使用過，應予折舊，且伊僅破壞樓梯之一樓扶手及二台電話，並未破壞印表機
      。
丙、依職權調閱本院八十九年度彰簡字第七三九號傷害案卷宗。
    理      由
一、本件原告起訴主張：兩造原係夫妻關係，婚後被告時常於酒後毆打原告，原告因
    被告長期暴力傷害，無法忍受，遂向鈞院檢察署提出傷害告訴，並經鈞院判處被
    告拘役在案。又被告於八十九年七月間，因細故將原告所有之多項家具，包括印
    表機、電話及樓梯扶手等搗毀，致原告所有之前揭物品受損，不堪使用，嗣原告
    因不堪被告長期精神及身體上之虐待，遂向鈞院請求判決離婚，於八十九年十月
    二十日經本院以八十九年度婚字第三二八號判決兩造離婚確定，為此依民法第一
    百八十四條第一項前段、第一百九十三條第一項、第一百九十五條第一項前段、
    第一百十三條、第一千零五十六條第一項、第二項規定，請求被告負損害賠償責
    任。請求賠償項目如下：(一)傷害部分：1.醫藥費部分：本件原告受傷支出之醫藥
    費用五千五百八十元。2.增加生活上之需要及慰撫金部分：原告因被告之傷害行
    為，致胸部、右下臂及手腕挫傷，長期須依賴使用電毯物理治療始能痊癒，故購
    買電毯費用即增加生活上需要一千六百元，且因被告前開之傷害行為，原告之身
    體及精神上受有莫大痛苦，自得請求被告賠償精神慰撫金二十萬元。(二)毀損部分
    ：原告所有之印表機、電話機及樓梯扶手均遭被告毀損，致不堪使用，原告自得
    請求被告賠償前開物品回復原狀之費用共計十萬零六百元。(三)離婚損害賠償部分
    ：本件原告因被告種種暴力行為，實無法忍受，遂不得已向鈞院請求判決離婚，
    並獲准離婚在案，惟原告於婚姻關係存續中，日常生活皆陷入恐懼陰影，時時戒
    慎恐懼，恐稍有不甚即遭被告飽以拳腳，身體及精神上受有莫大痛苦，自得請求
    被告賠償精神慰撫金三十萬元。(四)縱上所述，被告應賠償原告六十萬七千七百八
    十元等情。被告則以：八十九年七月十八日之所以動手毆打原告，係因受原告之
    言語所刺激，原告所提出受損害之物品均係婚姻關係存續中所取得之財產，且該
    等物品均已使用過，應予折舊，且伊僅破壞樓梯之一樓扶手及二台電話，並未破
    壞印表機等語置辯。
二、原告主張兩造原係夫妻關係，婚後被告時常於酒後毆打原告，原告因長期暴力傷
    害，無法忍受，遂向鈞院請求判決離婚，於八十九年十月二十日經本院以八十九
    年度婚字第三二八號判決兩造離婚確定，另被告於八十九年七月十八日凌晨零時
    十分許在住處因與原告協議離婚事宜，出手毆打原告，致原告受有前額、前後頸
    部、左右手、左前臂多處瘀青等傷害，經原告提出告訴，檢察官提起公訴，由本
    院以八十九年度彰簡字第七三九號刑事判決，被告因傷害罪處拘役三十日確定在
    案等情，業據提出本院檢察署檢察官聲請簡易判決處刑書、刑事判決各一份為證
    ，並經本院調取八十九年度婚字第三二八號離婚案卷及八十九年度彰簡字第七三
    九號傷害案卷核閱屬實，復為被告所不爭執，此部份主張堪信為真。惟查，原告
    固提出診斷證明書及醫藥費暨購買電毯收據為證，請求被告賠償其因受傷所支出
    之損害，然該紙由健彰中醫診所出具之診斷證明書，上載應診日期為八十九年七
    月二十九日，受傷部位係胸挫傷及右下臂挫傷，且自八十年七月二十九日起至同
    年十一月三時日止共門診十六次，費用共計五千五百八十元，電毯之購買日則為
    八十九年十二月十一日，此與刑事傷害案件所認定被告傷害原告之時間為八十九
    年七月十八日，當時原告曾提出秀傳紀念醫院之診斷書，檢驗日期為八十九年七
    月十八日，受傷部位為前額、前後頸部、左右手、左前臂多處瘀青等傷，顯然不
    同，且離婚案件判決之事實中所認定被告多次毆打原告之時間，亦均在八十九年
    七月十八日以前，亦與原告於本件提出之證明不相符合，被告復僅承認曾於八十
    九年七月十八日毆打原告，因此依刑事傷害罪判決及民事離婚判決縱可認定原告
    曾有毆打被告之行為，然均非八十九年七月二十九日，原告所受者亦非本件診斷
    證明書上所載之傷害，因此原告欲依據該紙由健彰中醫診所所出具之診斷證明書
    及收據請求醫藥費，與因該傷而需物理治療於八十九年十二月十一日購買之電毯
    費用，及因此次被告之傷害行為，致其精神上受有莫大痛苦之精神上賠償，均屬
    無據，不應准許。
三、次查，原告主張被告於八十九年七月間，曾毀損將原告所有之印表機、電話機及
    樓梯扶手，原告自得請求被告賠償前開物品回復原狀之費用共計十萬零六百元部
    分。被告則辯稱：伊僅破壞樓梯之一樓扶手及二台電話，並未破壞印表機，且上
    開物品均係婚姻關係存續中所取得之財產，均已使用過，應予折舊等語。查彰化
    縣彰化市○○路二十一巷二弄十九號房屋係於八十五年間登記所有人為原告，此
    有建物登記簿謄本在卷可稽，按結婚時屬於夫妻之財產，及婚姻關係存續中夫妻
    所取得之財產，為其聯合財產。但特有財產，不在其內；聯合財產中，夫或妻於
    結婚時所有之財產，及婚姻關係存續中取得之財產，為夫或妻之原有財產，各保
    有其所有權。聯合財產中，不能證明為夫或妻所有之財產，推定為夫妻共有之原
    有財產，民法第一千零十六條、一千零十七條分別定有明文，因此前開不動產既
    登記為原告所有即屬原告單獨所有之財產，而樓梯扶手係屬建物之從物，同屬於
    主物所有人所有，查原告於本件庭訊時已自承，被告僅破壞一樓樓梯扶手，而其
    提出之估價單則係一、二樓全部，估價單所估更換全部扶手需六萬元，但其係以
    一萬二千元之價格請人修理，因此被告既僅破壞一樓扶手，則其只須對渠所損壞
    之部分予以賠償，即應賠償原告六千元。另原告主張被告破壞電話六台及印表機
    一台，惟此等物品雖置於原告所有之建物中，然並非房屋主物之從物或成分，不
    得因此即謂亦屬房屋所有人所有，依前揭規定應認係婚姻關係存續中夫妻所取得
    之財產，不如能證明為夫或妻所有之財產，則推定為夫妻共有之原有財產，原告
    僅提出前開物品修復之估價單據，就該物品係屬其個人所有則未舉證以明之，因
    此電話及印表機應屬兩造所共有之財產，然共有人之一毀損共有物，亦應屬損壞
    他人之物，按不法毀損他人之物者，應向被害人賠償其物因損所減少之價額，所
    謂因毀損所減損之價額，得以修復費用為估定之標準。查電話部分被告則僅承認
    破壞客廳及主臥室之二台電話，證人即兩造之女楊靜纖則到庭證稱：被告有無破
    壞電話伊未看到等語，因此原告亦僅得請求被告賠償二部電話之毀損費用，以原
    告提出之估價單中實用型數位話機之單價計算，為四千六百元；而印表機部分，
    業經被告予以否認有毀損行為，證人楊靜纖亦僅證稱：當時被告有無破壞印表機
    伊不清楚，但後來印表機有壞掉等語在卷，原告所提之出貨單僅載維修費五千元
    ，並未詳載維修理由，因此無法認定該印表機損壞之原因，是否係遭破壞而需維
    修，復難證明係被告所致，因此此部份原告之請求不足採信。縱上所陳，原告得
    請求被告毀損樓梯扶手、電話等物品之賠償費用為一萬零六百元。
四、再按夫妻之一方，因判決離婚而受有損害者，雖非財產上之損害，受害人亦得請
    求賠償相當之金額，但以受害人無過失為限，民法第一千零五十六條第二項定有
    明文。查兩造結褵十餘年，被告多次毆打原告，並在子女面前對原告暴力相向，
    亦經證人楊靜纖到庭證述無訛，被告實未能給予他方應有之適當尊重，對其身體
    為不堪同居之虐待行為，並致原告之人格尊嚴受有嚴重損害，因而經本院判決兩
    造離婚在案，故兩造經判決離婚之過失係在被告，原告並無過失，原告因判決離
    婚，確受有非財產上之損害，又原告係保險公司之業務員，被告則自組公司為負
    責人，雙方均月入十萬元左右，此為兩造所自承，原告請求非財產上之損害賠償
    三十萬元，係屬合理。
五、從而，原告請求被告給付三十一萬零六百元及自起訴狀繕本送達被告翌日起（九
    十年一月十八日）至清償日止按年息百分之五計算之利息，為有理由，應予准許
    ，逾此部分之請求則無理由，應予駁回。
六、假執行之宣告：兩造陳明願供擔保請准為假執行及免為假執行，經核均無不合，
    爰分別酌定相當之擔保金額併准許之。
七、結論：本件原告之訴為一部有理由、一部無理由，依民事訴訟法第七十九條但書
    、第三百九十條第二項、第三百九十二條，判決如主文。
中      華      民      國    九十      年      三      月     三十     日
                                        民事第一庭
~B法      官  黃倩玲
右為正本係照原本作成。
如對本判決上訴，應於判決送達後二十日內向本院提出上訴狀。
中      華      民      國    九十      年      三      月     三十     日
~B法院書記官  彭月美


司法院資訊處製作；財團法人民間司法改革基金會備份。
